臺灣彰化地方法院刑事判決　　　　　　 96年度交訴字第141號
公　訴　人　臺灣彰化地方法院檢察署檢察官
被　　　告　丁○○
上列被告因業務過失致死案件，經檢察官提起公訴（96年度偵字
第8560號），本院依簡式審判程序審理，判決如下：
    主  文
丁○○從事業務之人，因業務上之過失致人於死，處有期徒刑拾
月。緩刑參年。
    犯罪事實
一、丁○○考領有職業聯結車駕照，平日受雇於百一汽車貨運有
    限公司（以下簡稱百一公司）擔任司機，係以駕駛為業務之
    人，於民國96年6 月12日上午8 時許，駕駛該公司所有之車
    牌號碼HQ-437號營業大貨車，沿彰化縣員林鎮○○路內側車
    道由北往南方向，行經該路段員生醫院前有安全島缺口，速
    限為時速60公里之路段時，本應注意車前狀況，隨時採取必
    要之安全措施，且依當時情形，天候陰、日間自然光線、柏
    油路面無缺陷、無障礙物、視距良好，並無不能注意之情事
    ，竟疏未注意安全島缺口處有無來車穿越，而貿然以時速65
    公里以上之速度行駛，適張尚塊騎乘車牌號碼NOR-191 號之
    重機車，亦疏未注意由東往西方向穿越上開安全島缺口，丁
    ○○見狀雖急踩煞車，仍因車速過快閃避不及，致其駕駛之
    大貨車左前側、左前輪撞及張尚塊騎乘之上開機車前車頭右
    側，又往外側車道滑行而碰撞騎乘腳踏車之甲○○（涉犯過
    失傷害罪部分，業經撤回告訴），張尚塊因而人車倒地，受
    有頭部外傷、顱內出血、胸部挫傷、血胸等傷害，經送醫救
    治後延至同日下午1 時35分許不治死亡。嗣警據報前往處理
    ，丁○○於肇事後，於員警對於未發覺之犯罪，主動向前來
    現場處理交通事故之員警坦承肇事自首而主動表明願接受裁
    判。
二、案經張尚塊之女乙○○訴由彰化縣警察局員林分局報請臺灣
    彰化地方法院檢察署檢察官偵查起訴。
    理  由
壹、有罪部分
一、本件被告所犯係死刑、無期徒刑、最輕本刑為3 年以上有期
    徒刑以外之罪，其於準備程序就前揭被訴事實為有罪之陳述
    ，經受命法官告知簡式審判程序之旨，並聽取其與公訴人之
    意見後，本院認無不得或不宜改依簡式審判程序進行之處，
    爰依刑事訴訟法第273 條之1 第1 項、第284 條之1 ，裁定
    本案由受命法官獨任進行簡式審判程序，合先敘明。
二、上揭犯罪事實，迭據被告丁○○於警詢、偵查中、本院準備
    程序及審理時坦承不諱，並有道路交通事故調查報告表1 份
    、道路交通事故現場圖1 紙、彰化縣警察局道路交通事故當
    事人酒精測定紀錄表、測試觀察紀錄表、彰化縣警察局彰化
    分局處理相驗案件初步調查報告表暨報驗書1 份、車禍現場
    、車輛受損等內容之相片共20張附卷可資佐證，足認被告自
    白核與事實相符，應堪採信。而被害人張尚塊確因本件車禍
    受傷以致死亡一節，亦經臺灣彰化地方法院檢察署檢察官督
    同檢驗員相驗屬實，製有勘驗筆錄、相驗屍體證明書、驗斷
    書及相驗照片各1 份存卷可憑。又按行車速度，依標誌或標
    線之規定；汽車行駛時，駕駛人應注意車前狀況，並隨時採
    取必要之安全措施，道路交通安全規則第93條第1 項、第94
    條第3 項分別定有明文。被告丁○○既係領有職業聯結車執
    照，其駕車自應注意上述道路交通安全規定。又本件肇事時
    天候陰、日間自然光線、柏油路面無缺陷、無障礙物、視距
    良好，有前揭道路交通事故調查報告表1 份附卷可稽，是肇
    事當時，依被告之智識、能力，應無不能注意之情事，被告
    竟疏於注意上揭規定，貿然超速行駛，閃避不及致其所駕駛
    營業大貨車之左前車頭撞擊被害人張尚塊所騎乘之機車車頭
    ，顯見被告確有過失至明。又被害人張尚塊係因本件車禍而
    死亡及受傷，被告之業務過失駕車肇事行為與被害人張尚塊
    之死亡結果間，有相當因果關係至明。綜上，被告自白核與
    事實相符，足堪作為論罪科刑之憑據。綜上所述，本案事證
    明確，應予法論科。
三、按刑法上所謂業務，係指個人基於其社會地位繼續反覆所執
    行之事務（最高法院71年臺上字第1550號判例意旨參照）。
    被告於本案車禍發生時，係在百一公司擔任送貨司機為業，
    自屬以駕駛為其主要業務，為從事業務之人。其因業務上之
    駕車過失行為，導致被害人張尚塊傷重不治死亡，核其所為
    ，係犯刑法第276 條第2 項之業務過失致死罪。又被告於肇
    事後停留在事故現場，並向到場處理之員警表明係肇事之人
    ，其後於檢察官偵訊時及本院準備程序中均表明願意接受裁
    判之意，其後本案偵查、審理程序中到庭接受裁判，此有被
    告於96年6 月12日之警詢筆錄、彰化縣警察局道路交通事故
    肇事人自首情形紀錄表各1 份在卷足參，被告在偵查機關尚
    未發覺之前，主動向員警告知肇事經過，業已合於法定自首
    之要件，應依刑法第62條前段之規定，減輕其刑。再按汽車
    駕駛人，在快車道依規定駕駛行駛，因行人或慢車不依規定
    ，擅自進入快車道，而致人受傷或死亡，依法應負刑事責任
    者，減輕其刑，道路交通安全處罰條例第86條第2 項固有明
    文規定。惟按道路交通管理處罰條例第86條第2 項規定，汽
    車駕駛人，在快車道依規定駕車行駛，因行人或慢車不依規
    定，擅自進入快車道，而致人受傷或死亡，依法應負刑事責
    任者，減輕其刑。必汽車駕駛人在快車道依規定駕車行駛，
    始有該條項減刑規定之適用（最高法院90年度臺非字第58號
    判決要旨參照）。而所謂「慢車」者，係指人力或獸力行駛
    之車輛而言，被害人所駕之機車屬於汽車，並非慢車，此觀
    道路交通安全規則第3 條第6 款，第6 條第1 款、第2 款之
    規定甚明（最高法院69年度臺上字第3885號判決要旨參照）
    。查本件肇事地點雖為快車道，然被告丁○○駕駛車輛於快
    車道時既有上開未依規定速限行駛之過失行為，且被害人騎
    駛之機車亦非屬該條規定之「慢車」，是自不得依道路交通
    管理處罰條例第86條第2 項之規定減輕其刑，併予敘明。爰
    審酌被告係從事駕駛業務之人，其因上開過失而致被害人張
    尚塊死亡，且於事後業與被害人家屬達成和解，此有彰化縣
    員林鎮調解委員會調解書1 份在卷可參，復於犯後坦承犯行
    ，暨衡量其生活狀況、智識程度、犯罪所生之損害等一切情
    狀，量處如主文所示之刑。又被告前未曾受有期徒刑以上刑
    之宣告，此有臺灣高等法院被告前案紀錄表在卷可稽，其經
    此次偵審程序後，當能知所警惕，信無再犯之虞，本院因認
    所宣告之刑，以暫不執行為適當，爰併宣告緩刑3 年，以啟
    自新。
貳、爰不另為不受理部分
一、本件公訴意旨另以：被告考領有職業聯結車駕照，平日受雇
    於百一公司擔任司機，係以駕駛為業務之人，於96年6 月12
    日上午8 時許，駕駛該公司所有之車牌號碼HQ-437號營業大
    貨車，沿彰化縣員林鎮○○路內側車道由北往南方向，行經
    該路段員生醫院前有安全島缺口，速限為時速60公里之路段
    時，本應注意車前狀況，隨時採取必要之安全措施，且依當
    時情形，天候陰、日間自然光線、柏油路面無缺陷、無障礙
    物、視距良好，並無不能注意之情事，竟疏未注意安全島缺
    口處有無來車穿越，而貿然以時速65公里以上之速度行駛，
    適被害人張尚塊騎乘車牌號碼NOR-191 號之重機車，亦疏未
    注意由東往西方向穿越上開安全島缺口，被告丁○○見狀雖
    急踩煞車，仍因車速過快閃避不及，致其駕駛之大貨車左前
    側、左前輪撞及被害人張尚塊騎乘之上開機車前車頭右側後
    ，又往外側車道滑行而碰撞騎乘腳踏車之被害人甲○○，致
    被害人甲○○受有腦震盪、顏面撕裂傷3 公分、胸部挫傷、
    左側鎖骨骨折、腰椎第5 節薦椎第1 節滑脫及身體多處擦挫
    傷等傷害，因認被告亦涉犯刑法第284 條第2 項之業務過失
    傷害罪嫌等語。
二、按告訴乃論之罪，告訴人於第一審辯論終結前得撤回其告訴
    ，又告訴經撤回者，應諭知不受理之判決，刑事訴訟法第
    238 條第1 項、第303 條第3 款定有明文。
三、經查，被告丁○○經公訴人以刑法第284 條第2 項之業務過
    失傷害罪提起公訴，依同法第287 條前段規定，係屬告訴乃
    論之罪，茲據告訴人丙○○（即被害人甲○○配偶）於第一
    審辯論終結前之96年11月8 日，當庭撤回對被告丁○○之過
    失傷害告訴，有彰化縣員林鎮調解委員會調解書1 紙及本院
    上開期日筆錄1 份附卷可稽，揆諸前揭說明，本應諭知不受
    理之判決，惟公訴意旨既認此部分與上開業務過失致死罪有
    想像競合犯裁判上一罪之關係，爰不另為不受理之諭知。
據上論斷，應依刑事訴訟法第273 條之1 第1 項、第299 條第1
項前段，刑法第276 條第2 項、第62條前段、第74條第1 項第1
款，刑法施行法第1 條之1 第1 項、第2 項，判決如主文。
本案經檢察官蔡明達到庭執行職務。
中　　華　　民　　國　　96　　年　　11　　月　　22　　日
                    交通法庭    法      官  胡宜如
以上正本證明與原本無異。
如不服本判決，應於送達後10日內向本院提出上訴狀（須附繕本
）。
告訴人或被害人對於判決如有不服具備理由請求檢察官上訴者，
其上訴期間之計算係以檢察官收受判決正本之日期為準。
中　　華　　民　　國　　96　　年　　11　　月　　22　　日
                                書記官  蕭秀吉
附錄本案論罪科刑法條：
中華民國刑法第276條
因過失致人於死者，處 2 年以下有期徒刑、拘役或 2 千元以下
罰金。
從事業務之人，因業務上之過失犯前項之罪者，處 5 年以下有期
徒刑或拘役，得併科3 千元以下罰金。
